【裁判字號】    98,上訴,525
【裁判日期】    980623
【裁判案由】    違反槍砲彈藥刀械管制條例
【裁判全文】
臺灣高等法院臺南分院刑事判決         98年度上訴字第525號
上  訴  人  臺灣雲林地方法院檢察署檢察官
上  訴  人
即  被  告  乙○○
選任辯護人  張蓁騏  律師
被      告  甲○○
                    （現於臺灣雲林第二監獄執行中）
指定辯護人  本院公設辯護人丙○○
上列上訴人因被告等違反槍砲彈藥刀械管制條例案件，不服臺灣
雲林地方法院97年度訴字第1030號中華民國98年3月11日第一審
判決（起訴案號：臺灣雲林地方法院檢察署97年度偵字第3877號
），提起上訴，本院判決如下：
    主  文
原判決關於甲○○部分撤銷。
甲○○未經許可、寄藏可發射子彈具有殺傷力之鋼管槍，累犯，
處有期徒刑參年貳月，併科罰金新臺幣伍萬元，罰金如易服勞役
，以新臺幣貳仟元折算壹日。扣案鋼管槍壹枝（槍枝管制編號：
0000000000號）、制式霰彈柒顆均沒收。
乙○○上訴駁回。
    事  實
一、甲○○前因違反槍砲彈藥刀械管制條例、藥事法、麻醉藥品
    管理條例等案件，分別經法院判處有期徒刑1年2月、6月、1
    年4月確定，嗣合併更定應執行有期徒刑2年10月確定，於民
    國（下同）92年10月9日假釋期滿執行完畢。乙○○未經許
    可，於97年7月23日前之某日，自不詳來源取得具殺傷力之
    鋼管槍（槍枝管制編號：0000000000號）1支、口徑12GAUGE
    制式霰彈10顆（後經試射3顆，僅餘7顆），而無故持有之。
    於97年7月23日下午，乙○○將上開槍枝、子彈等物，連同
    紅酒2瓶，置於深藍色手提袋內，於同日下午4時52分許，進
    入雲林縣虎尾鎮○○路286號甲○○租屋處（下稱甲○○租
    屋處），旋經雲林縣警察局虎尾分局（下稱虎尾分局）員警
    於同日下午5時20分許，持臺灣雲林地方法院搜索票至甲○○租屋處搜索，甲○○明知乙○○未經許可，持有具殺傷力
    之鋼管槍（槍枝管制編號：0000000000號）1支、口徑12GAU
    GE制式霰彈10顆，仍於97年7月23日下午4時25分46秒許，讓
    乙○○攜帶上開鋼管槍1支及制式霰彈10顆，進入其租屋處
    內，並予以寄藏，經警在該址4樓天花板處扣得上開槍枝、
    子彈等物。
二、案經雲林縣警察局虎尾分局報告臺灣雲林地方法院檢察署檢
    察官偵查起訴。
    理  由
甲、程序部分：
一、按被告以外之人於審判外之言詞或書面陳述，除法律有規定
    者外，不得作為證據。又被告以外之人於審判外之陳述，雖
    不符前4條之規定，而經當事人於審判程序同意作為證據，
    法院審酌該言詞陳述或書面陳述作成時之情況，認為適當者
    ，亦得為證據，刑事訴訟法第159條第1項、第159條之5第1
    項定有明文。
二、查己○○、丁○○於警詢及檢察官訊問筆錄；戊○○、甲○○、庚○○、張乃仁之檢察官訊問筆錄；內政部警政署刑事
    警察局槍彈鑑定書，均為被告甲○○、乙○○以外之人於審
    判外之言詞及書面陳述，惟被告及檢察官於本院審理時同意
    作為證據，本院揆諸前開法條規定，並審酌前開言詞及書面
    陳述作成時之情況，認為適當，自得作為證據，合先敘明。
    扣案藍色手提袋係警方搜索翌日依證人戊○○等證詞前往甲○○住處取出，此觀諸被告甲○○、乙○○及證人戊○○等
    警詢筆錄均只記載查獲槍彈，未載查獲手提袋可證，被告甲○○於原審詰問時亦證稱手提袋是隔天警員帶沈竣宏到甲○○家中取出的（見原審卷第42頁），雖搜索筆錄記載有搜索
    到手提袋，惟應非事實，該手提袋應係事後警方至甲○○住
    處取出，惟既係警方查扣之證物，被告甲○○、乙○○均承
    認該手提袋係案發前乙○○入甲○○住所之物，故雖非搜
    索當時所得，仍應有證據能力。
乙、實體部分：
一、訊據被告乙○○固然坦承查獲當日有攜帶深藍色手提袋進入
    同案被告甲○○租屋處，並因虎尾分局前來搜索，而將以白
    色擦槍布包裹之鋼管槍及制式霰彈藏放4樓天花板內，惟與
    甲○○矢口否認有何未經許可持有、寄藏鋼管槍及制式霰彈
    10顆之犯行，被告乙○○辯稱：當日深藍色手提袋內只有要
    送給同案被告甲○○之紅酒2瓶，並沒有鋼管槍及制式霰彈
    ，袋子很小，裝紅酒就放不下鋼管槍和制式霰彈；在上址4
    樓天花板查獲以白布包裹之鋼管槍和制式霰彈是依照同案被
    告甲○○指示置放，但當時因為用白布包著，被告乙○○並
    不清楚其內為何物云云。被告甲○○辯稱不知道乙○○將槍
    藏放4樓云云。
二、經查：
    (一)被告乙○○於97年7月23日下午，攜帶深藍色手提袋1個，
      前往雲林縣虎尾鎮○○路286號甲○○租屋處，並於同日
      下午4時52分許，與丁○○一同進入甲○○租屋處（甲○○租屋處內另有同案被告甲○○、戊○○、己○○及庚○○），進入未久，因見虎尾分局員警前來搜索，被告乙○○將以白布包裹之鋼管槍及制式霰彈，由被告甲○○叫乙○○拿至4樓天花板內藏放，旋於同日下午5時20分許，為
      虎尾分局員警在甲○○租屋處4樓天花板內扣得2塊白色擦
      槍布包裹之上開鋼管槍（已拆解為槍管及槍身2段）1支及
      制式霰彈10顆（裝於不透明便當盒內，再置入透明塑膠袋
      ）之事實，業據被告乙○○坦認在卷，核與己○○、丁○○於警詢及檢察官訊問時；張乃仁、戊○○、甲○○、庚○○於檢察官訊問時陳稱情節相符，且經原審於審理時勘
      驗甲○○租屋處門口監視錄影光碟及搜索錄影光碟（見原
      審卷98年2月9日審理筆錄）無訛，並有監視錄影器翻拍照
      片10張（警卷第44頁背面至第48頁背面）、扣案物照片4
      張（警卷第50頁至第51頁）。又前開鋼管槍（槍枝管制編
      號：0000000000號）1支及制式霰彈10顆經送內政部警政
      署刑事警察局鑑定後，認為：「係土造長槍，由具擊發機
      構之金屬槍身及土造金屬槍管組合而成，擊發功能正常，
      可供擊發口徑12GAUGE制式霰彈使用，認具殺傷力。」、
      「均係口徑12GUAGE之制式霰彈，採樣3顆試射，可擊發，
      認具殺傷力。」，有內政部警政署刑事警察局97年8月28
      日刑鑑字第0970113930號槍彈鑑定書1份及照片6張（97年
      度偵字第3877號卷第40頁至第42頁，下稱偵卷一）在卷可
      考，可以認定。
    (二)被告乙○○雖以前詞置辯，然查：
      1.槍枝、子彈係被告乙○○自外攜入：
        (1)被告乙○○明知係槍枝而予以持有：
          原審於98年2月9日審理時，當庭勘驗虎尾分局97年7
          月23日下午5時20分搜索甲○○租屋處過程之錄影光
          碟，可見虎尾分局警員在甲○○租屋處4樓天花板發
          現時，鋼管槍係拆解成2截（即分為槍管及槍身），
          各用1條白色擦槍布簡單包裹，但包裹並不緊密，木
          質槍托幾乎裸露在白色擦槍布外面，另外制式霰彈10
          顆則放置於便當盒內，再放入透明塑膠袋內，有該次
          勘驗筆錄（見原審卷98年2月9日審理筆錄第13、14頁
          ）及監視錄影器翻拍照片4張（警卷第46頁及其背面
          ）在卷可考，另外在4樓天花板內搜索之員警張乃仁
          亦於97年9月17日檢察官訊問時具結證稱：「我先看
          到槍柄，槍身有包著拭槍布，但包得不完整，拿出來
          就是1支長槍，槍枝旁還有1個盒子，拿出來後，發現
          裡面裝著子彈」（偵卷一第46頁）等語可稽。則被告
          乙○○既自承扣案鋼管槍及制式霰彈係其放置到甲○○住處4樓天花板內，其拿取及放置時，無論以手部
          觸感、物體形狀、視線所及，應可輕易地辨識係分解
          成2半之槍身及槍枝，而難以諉為不知。
        (2)被告乙○○既然知道所藏放的是槍枝，何以在虎尾分
          局員警即將破門而入，展開搜索調查之際，還願意冒
          著觸摸槍枝，在槍枝上留下指紋的高度風險下，去藏
          放槍枝和子彈呢？自然是因為被告乙○○和這把槍枝
          及子彈有密不可分的關係，即使冒著高度風險，也要
          試著藏看看，試圖避開員警的搜索。
        (3)又被告乙○○雖然辯稱是同案被告甲○○交付並指示
          被告乙○○去藏放的，然而該處係同案被告甲○○之
          租屋處，同案被告甲○○對這個地點哪裡適合藏東西
          ，應該最清楚，如果槍枝和子彈原本是被告甲○○所
          持有，被告甲○○應該會放在安全不容易被發現的地
          點，即使臨時之間要去藏，以當時虎尾分局員警隨時
          都可能衝進來的情況下，與其把槍枝和子彈交給對這
          棟房屋沒有那麼了解的被告乙○○，不如自己趕快去
          藏來得實際。況且依後述該槍彈係裝入深藍色手提袋
          由乙○○攜入，被告所辯係被告甲○○交付云云，尚
          非可採。
        (4)自前述不合理之處，可以看出實際上槍枝和子彈並非
          原本就在甲○○租屋處，而是被告乙○○由外面帶進
          來的。
      2.被告乙○○係以深藍色手提袋盛裝槍枝及子彈攜入：
        (1)原審於98年2月9日審理時，在鑑定人內政部警政署刑
          事警察局李協昌當庭鑑定扣案鋼管槍，鑑定人具結表
          示：「這種槍枝的組裝很簡單，只是一個槍的卡榫，
          只要使用用手指推卡榫就可以拆解或是裝上。」而經
          過鑑定人當場示範，確實只要1、2秒就可以拆解或裝
          上槍管及槍身。也就是這支鋼管槍並不需要專業人士
          及專業技能，一般人也可以在短短1、2秒內，藉由推
          入或推出卡榫，即能迅速地組裝鋼管槍或拆解成槍身
          及槍管。
        (2)再者，即便先將被告乙○○所指其當日攜帶之2瓶紅
          酒先裝入深藍色手提袋內，也可以再將經過拆解分離
          之槍管及槍身、白色擦槍布及制式霰彈均放入深藍色
          手提袋內，並能輕易地拉起拉鍊（原審卷98年2月9日
          審理筆錄後附照片8至13），側面看起來也扁扁的（
          照片13），和只放置槍管與槍身時（照片1至7），或
          與僅放置2瓶紅酒時（照片14至20），並不顯得過度
          擁擠，也沒有明顯的差別。與當日監視錄影器翻拍照
          片（照片21）相較，亦幾無差別。
        (3)由上可見，這支鋼管槍能輕易透過推入及推出卡榫進
          行組裝或拆解，且拆解成槍身及槍管後，恰恰能放入
          深藍色袋子內，縱使再裝入被告乙○○所指之紅酒2
          瓶，以及子彈與白色擦槍布，也不顯得擁擠或突兀，
          亦與當日監視錄影器翻拍照片相當符合。可以認定被
          告乙○○確實是以將槍枝及子彈放入深藍色手提袋內
          之方式，將之攜帶進入同案被告甲○○家中。至於被
          告乙○○所辯袋子太小，放了紅酒就放不下槍枝、子
          彈云云，並無可採。被告在甲○○住宅前監視器攝得
          照片亦顯示手提袋兩端突出（見原審卷第31頁），並
          非如警卷照片般平整，故手提袋形狀因拍攝角度不同
          ，而異其形狀，不能以手提袋形狀，證明有無裝槍枝
          ，辯護人請求重新勘驗裝有槍枝後手提袋會否突起，
          核無必要，併此明。
      3.最後，雖然證人丁○○於原審98年2月23日審理時，具
        結證稱：袋子裡面裝2瓶酒，在乙○○家有看到乙○○
        將酒裝到袋子裡，甲○○租屋處被告乙○○也有當場把
        袋子拉開，說酒要送給同案被告甲○○，沒有看到袋子
        裡面有放槍枝、子彈，東西是同案被告甲○○拿出來叫
        被告乙○○去藏的（原審卷98年2月23日審理筆錄第3至
        5、9、10、12頁）等語，一口咬定親眼所見被告乙○○
        所攜帶之深藍色手提袋內只有放2瓶紅酒外別無他物。
        惟與其前於97年7月24日警詢及檢察官詢問時供稱：「
        我只知道還有放置2瓶葡萄酒，其他我不知道是否放置
        其他東西。」（警卷第28頁）、「我只知道2罐葡萄酒
        ，其餘我不知道何物」（偵卷一第18頁）所述不清楚袋
        內是否還有裝其他東西乙節即有不同。再者證人丁○○
        係與被告乙○○一同攜帶深藍色手提袋至甲○○租屋處
        ，如果認定被告乙○○攜帶槍枝及子彈前來，亦可能對
        證人丁○○本身有不利之影響，此外證人丁○○係經被
        告乙○○引見而至甲○○租屋處，可見被告乙○○與證
        人丁○○間關係相較於同案被告甲○○來得親近緊密，
        因而難期證人丁○○所述為真，是其前開證詞，亦難採
        為對被告乙○○有利之認定。
    (三)被告甲○○否認有指示乙○○去藏槍彈，惟查：
      1.被告甲○○已供稱：警察來時，乙○○拿著手提包往樓
        上跑，說有帶槍，不要開門，要去藏槍等語（見偵卷一
        第24頁）；證人庚○○於偵查具結證稱：乙○○說他有
        帶東西就往樓上跑等語（見同上卷第19頁），足見被告
        甲○○知情被告乙○○有帶槍彈。
      2.證人丁○○於原審如前述證述被告甲○○有叫被告乙○○去藏（槍彈），核與被告乙○○供稱查獲當日有攜帶
        深藍色手提袋進入被告甲○○租屋處，並因虎尾分局前
        來搜索，而被告甲○○指示將白色擦槍布包裹之鋼管槍
        及制式霰彈藏放4樓天花板內等詞相符。
      3.被告乙○○藏槍處所為甲○○住處，證人警員楊乃仁證
        稱未進入前看到有黑衣人背手提袋在4樓欲攀爬至隔壁
        ，後又退回屋內，故認定屋內有違禁物，被告乙○○當
        天穿黑衣，有照片可證，該4樓天花板之密室應只有甲○○知道，乙○○進入屋內至警員進入搜索之前，應只
        有甲○○能指示乙○○將槍彈藏於該處，且若非甲○○
        允許，乙○○應不能擅自藏槍於該處，甲○○大可任憑
        乙○○被查獲而置身事外，故該槍在甲○○住處密室被
        查獲，甲○○應有寄藏之犯意及行為。
    (四)縱上，本案事證明確，被告乙○○未經許可持有具有殺傷
      力之鋼管槍及制式霰彈之子彈，被告甲○○寄藏該槍，犯
      行堪以認定，應依法論科。
三、論罪科刑之理由：
    (一)核被告乙○○所為，係犯槍砲彈藥刀械管制條例第8條第4
      項之未經許可持有可發射子彈具殺傷力之鋼管槍罪、同條
      例第12條第4項之未經許可持有子彈罪。被告甲○○所為
      ，係犯同條項未經許可寄藏可發射子彈具殺傷力之鋼管槍
      、彈罪。
    (二)其二人以一持有之行為，同時觸犯上開二罪，係以一行為
      觸犯數罪名，為想像競合犯，應從一重之未經許可持有、
      寄藏可發射子彈具殺傷力之鋼管槍罪處斷。
    (三)被告甲○○曾犯如事實欄所載之罪，受有期徒刑之執行完
      畢（有刑案資料查註紀錄表可參）後，5年內故意再犯本
      件有期徒刑以上之罪，為累犯，應依刑法第47條第1項之
      規定加重其刑。
四、原審就被告甲○○部分不察，遽予無罪之諭知，自有未洽，
    檢察官上訴意旨，指摘原判決不當，為有理由，自應予撤銷
    改判，爰審酌被告甲○○因乙○○槍至其住所，不意警方
    搜索，緊急間讓乙○○將槍彈藏於4樓天花板內，事非得已
    ，其惡性尚輕，及其有寄藏之故意等犯罪一切情狀，量處如
    主文所示之刑，並諭知易服勞役之折算標準。扣案鋼管槍1
    支、制式霰彈7顆，均為違禁物，應依刑法第38條第1項第1
    款沒收之。至於已經試射之制式霰彈3顆，由於業已試射，
    不具有殺傷力，已非違禁物，不予沒收。
五、被告乙○○部分，原審因予適用槍砲彈藥刀械管制條例第8
    條第4項、第12條第4項，刑法第11條前段、第42條第3項前
    段、第38條第1項第1款、第55條，並審酌被告乙○○並無構
    成累犯之前案紀錄，有臺灣高等法院被告前案紀錄表1份在
    卷可考，其未經許可，持有具殺傷力之鋼管槍及制式霰彈，
    造成對社會安全之危害，及犯後矢口否認，態度不佳，未見
    悔意等犯罪之動機、目的、手段及造成之損害等一切情狀，
    量處有期徒刑4年，併科罰金10萬元，並就罰金部分諭知易
    服勞役之折算標準。扣案鋼管槍1支、制式霰彈7顆，均為違
    禁物，應依刑法第38條第1項第1款沒收之。至於已經試射之
    制式霰彈3顆，由於業已試射，不具有殺傷力，已非違禁物
    ，不予沒收。本院核其認事用法俱無不合，量刑亦稱妥適，
    被告乙○○上訴意旨否認犯罪，空言指摘原判決不當，為無
    理由，應予駁回。
據上論結，應依刑事訴訟法第368條、第369條第一項前段、第36
4條、第299條第一項前段、槍砲彈藥刀械管制條例第8條第4項、
第12條第4項，刑法第11條前段、第42條第3項前段、第47條、第
38條第1項第1款、第55條，判決如主文。
本案經檢察官趙中岳到庭執行職務。
中    華    民    國    98    年    6     月    23    日
                  刑事第五庭    審判長法  官  楊明章
                                      法  官  顏基典
                                      法  官  楊子莊
以上正本證明與原本無異。
如不服本判決應於收受送達後10日內向本院提出上訴書狀，其未
敘述上訴理由者，並得於提起上訴後10日內向本院補提理由書（
均須按他造當事人之人數附繕本）「切勿逕送上級法院」。
                                      書記官  王全龍
中    華    民    國    98    年    6     月    24    日
附錄本案論罪科刑法條全文：
槍砲彈藥刀械管制條例第8條
未經許可，製造、販賣或運輸鋼筆槍、瓦斯槍、麻醉槍、獵槍、
空氣槍或第4條第1項第1款所定其他可發射金屬或子彈具有殺傷
力之各式槍砲者，處無期徒刑或5年以上有期徒刑，併科新臺幣1
千萬元以下罰金。
未經許可，轉讓、出租或出借前項所列槍枝者，處5年以上有期
徒刑，併科新臺幣1千萬元以下罰金。
意圖供自己或他人犯罪之用，而犯前二項之罪者，處無期徒刑或
7年以上有期徒刑，併科新臺幣1千萬元以下罰金。
未經許可，持有、寄藏或意圖販賣而陳列第1項所列槍枝者，處3
年以上10年以下有期徒刑，併科新臺幣700萬元以下罰金。
第1項至第3項之未遂犯罰之。
槍砲彈藥刀械管制條例第12條
未經許可，製造、販賣或運輸子彈者，處1年以上7年以下有期徒
刑，併科新台幣500萬元以下罰金。
未經許可，轉讓、出租或出借子彈者，處6月以上5年以下有期徒
刑，併科新台幣300萬元以下罰金。
意圖供自己或他人犯罪之用，而犯前二項之罪者，處3年以上10
年以下有期徒刑，併科新台幣700萬元以下罰金。
未經許可，持有、寄藏或意圖販賣而陳列子彈者，處5年以下有
期徒刑，併科新台幣300萬元以下罰金。
第1項至第3項之未遂犯罰之。


司法院資訊處製作；財團法人民間司法改革基金會備份。
